【裁判字號】    95,訴緝,166
【裁判日期】    950929
【裁判案由】    毒品危害防制條例
【裁判全文】
臺灣高雄地方法院刑事判決             95年度訴緝字第166號
公  訴  人  台灣高雄地方法院檢察署檢察官
被      告  乙○○
                      6樓
                    (
上列被告因違反毒品危害防制條例案件，經檢察官提起公訴（95
年度毒偵字第1013號），及移送併辦 (95年毒偵字2747號)， 被
告為有罪之陳述，本院適用簡式審判程序，判決如下：
    主  文
乙○○施用第一級毒品，處有期徒刑捌月。扣案之第一級毒品海
洛因壹小包 (淨重零點零陸公克，空包裝重零點壹伍公克)，沒
收銷燬之；又施用第二級毒品，處有期徒刑參月。應執行有期徒
刑拾月。扣案之第一級毒品海洛因壹小包 (淨重零點零陸公克，
空包裝重零點壹伍公克)， 沒收銷燬之。
    事  實
一、乙○○前因施用毒品案件，經法院裁定觀察勒戒並送執行，
    於民國94年10月18日因無繼續施用傾向，執行完畢出監。詎
    其仍不知悔改，於上開觀察勒戒執行完畢後5 年內，竟仍基
    於施用第一級毒品海洛因及第二級毒品甲基安非他命之犯意
    ，於94年11月7 日下午3 時左右，在高雄市○○路的公園廁
    所內，以將海洛因摻水稀釋再以針筒注射方式施用海洛因1
    次；並於施用海洛因後，隨即以將甲基安非他命置放於玻璃
    球燒烤吸食煙氣方式施用甲基安非他命1 次，嗣又承上犯意
    ，於95年2 月7 日上午7 、8 時許，於上述地點，以上開相
    同方式，施用海洛因及甲基安非他命各1 次。嗣因警方分別
    於94年11月7 日、95年2 月7 日查獲，並均對其採尿送驗，
    因均呈嗎啡及甲基安非他命陽性反應，並於95年2 月7 日查
    獲時扣得乙○○所有供其施用之海洛因1 小包 (淨重0.06公
    克，空包裝重0.15公克)， 而知悉上情。
二、案經高雄縣警察局苓雅分局報告台灣高雄地方法院檢察官偵
    查起訴，及同縣同分局報告同院同署檢察官偵查後移送併辦
    。
    理    由
壹、程序部分
    被告所犯係死刑、無期徒刑、最輕本刑為3 年以上有期徒刑
    以外之罪，其於準備程序就前揭被訴事實為有罪之陳述，經
    受命法官告知簡式審判程序之旨，並聽取其與公訴人之意見
    後，本院合議庭認無不得或不宜改依簡式審判程序進行之處
    ，爰依刑事訴訟法第273 條之1 第1 項、第284 條之1 ，裁
    定本件由受命法官獨任進行簡式審判程序，合先敘明。
貳、實體部分
一、上揭事實，業據被告於本院審理中坦承不諱，且其各次於警
    方查獲時所採集之尿液，經送檢驗結果，均呈第一級毒品海
    洛因代謝後嗎啡及甲基安非他命之陽性反應，此有各次尿液
    採證代碼對照表、濫用藥物尿液檢驗報告各1 份在卷可憑；
    而其中海洛因施用入人體後，迅速水解轉變成嗎啡，再循嗎
    啡之代謝途徑，排出體外，已據行政院衛生署藥物食品檢驗
    局81藥檢壹字第0064 31 號函說明綦詳。而扣案為被告所有
    之白色粉末1 小包，經送檢驗結果，確為第一級毒品海洛因
    之事實 (淨重0.06公克，空包裝重0.15公克) ，有法務部調
    查局鑑驗通知書在卷可稽 (見偵字2747 號 卷第3 頁)， 足
    認被告上開自白確與事實相符，洵堪採信。
二、被告前因施用毒品案件，經法院裁定觀察勒戒並送執行，於
    民國94年10月18日因無繼續施用傾向，執行完畢出監等情，
    有臺灣高雄地方法院檢察署刑案資料查註紀錄表及臺灣高等
    法院被告前案紀錄表各1 份可參，被告於觀察勒戒執行完畢
    釋放後5 年內，復犯施用第1 級、第2 級毒品之罪行，事證
    明確，核符毒品危害防制條例第23條第2 項規定，依法應予
    論科。
三、被告行為後，如附表所示之相關法律均經變更，並俱於95年
    7 月1 日施行，玆經整體比較結果，裁判時法並未較為有利
    ，從而依刑法第2 條第1 項規定，自應適用各該行為時法，
    亦即修正前法至明。查海洛因、甲基安非他命，分別為毒品
    危害防制條例第2 條第2 項第1 款及第2 款所稱之第一級毒
    品及第二級毒品，核被告施用海洛因及甲基安非他命之行為
    ，係分別犯該條例第10條第1 項、第2 項之施用第一級毒品
    罪及施用第二級毒品罪。被告持有海洛因、甲基安非他命後
    ，進而施用，其持有之低度行為，應分別為施用之高度行為
    所吸收，均不另論罪。又其所犯施用第一級毒品罪與第二級
    毒品兩罪，犯意各別、行為互殊，應予分論併罰。
四、公訴及併辦意旨雖以被告於上揭時、地，施用海洛因及甲基
    安非他命各2 次等語。惟查：
  (一)毒品危害防制條例第2 條第1 項規定之毒品，具有成癮性，
    故毒品危害防制條例所規定之施用毒品行為應即具有因毒品
    成癮而反覆施用之性質。
  (二)按刑事法若干犯罪行為態樣，本質上原具有反覆、延續實行
    之特徵，立法時既予特別歸類，定為犯罪構成要件之行為要
    素，則行為人基於概括之犯意，在密切接近之一定時、地持
    續實行之複次行為，倘依社會通念，於客觀上認為符合一個
    反覆、延續性之行為觀念者，於刑法評價上，即應僅成立一
    罪。學理上所稱「集合犯」之職業性、營業性或收集性等具
    有重複特質之犯罪均屬之，例如經營、從事業務、收集、販
    賣、製造、散布等行為概念者是」（最高法院95年台上字第
    1079號判決要旨可資參照)。 雖然，最高法院71年台上字第
    2837號判例、92年度台上字第6744號判決意旨揭示「行為人
    主觀上就同一犯罪構成事實，以單一行為之數個舉動接續進
    行，以實現一個犯罪構成要件，侵害同一法益，客觀上亦認
    係實施一個犯罪行為」之接續犯概念。然查，本院認為毒品
    危害防制條例所規定處罰之施用毒品行為固具有反覆實施之
    性質，然各次施用毒品之行為係滿足各單次毒癮發作所致，
    各次施用毒品行為係各自獨立，尚難認係同一行為之數次舉
    動，換言之，施用毒品行為與上揭接續犯之概念有別；至於
    ，被告行為時之刑法第56條固有連續犯之規定，惟集合犯與
    連續犯之區別在於立法者已將本質上具有反覆、延續實行之
    特徵予特別歸類而定為犯罪構成要件之行為要素，且依社會
    通念於客觀上認為符合一個反覆、延續性之行為觀念者即應
    僅成立集合犯之一罪，反之則係連續犯，準此，毒品危害防
    制條例既依成癮性、濫用性及對社會危害性而將毒品分為四
    級，且僅規定處罰施用第一、二級毒品，足見毒品危害防制
    條例所處罰施用第一、二級毒品，其構成要件之行為要素係
    具有成癮、濫用之反覆、延續實行，且依社會通念於客觀上
    認為符合一個反覆、延續性之行為觀念，於刑法評價上，即
    應僅成立「集合犯」之一罪。準此，本院認為施用毒品既屬
    集合犯之習慣犯之性質，不論於刑法修正前、後均無不同，
    故縱行為人於刑法修正前、後各有多次施用毒品行為，然亦
    僅論以一次構成要件的施用毒品行為，以求理論之一致。從
    而，被告先後於事實欄所示之時、地施用第一級毒品海洛因
    、第二級毒品甲基安非他命各2 次，本質上屬集合犯之實質
    上一罪關係。移送併辦部分與本件論罪科刑部分，有集合犯
    之實質上一罪關係均為起訴效力所及，本院自應併予審究。
五、爰審酌被告未曾受有期徒刑以上期之宣告，有台灣高等法院
    被告前案記錄表一份在卷供參，其素行尚可，及曾因施用毒
    品，經觀察勒戒處分執行完畢釋放後，仍不知悔改警惕，猶
    繼續施用毒品，暨犯後坦承犯行，與施用毒品為自戕行為及
    對社會危害性等一切情狀，分別量處如主文所示之刑，並定
    其應執行之刑，以資懲儆。
六、末按查獲之第一、二級毒品及專供製造或施用第一、二級毒
    品之器具，不問屬於犯人與否，均沒收銷燬之，毒品危害防
    制條例第18條第1 項前段定有明文。扣案之海洛因粉末1 小
    包，係第一級毒品，爰依上開規定諭知沒收銷燬之；而盛裝
    上開海洛因之空包裝袋，雖經法務部調查局就之與其所盛裝
    之第一級毒品海洛因分別鑑析其重量，惟因法務部調查局一
    般係以傾倒之方式，將包裝袋內之第一級毒品海洛因倒出與
    包裝袋分離而稱重，必要時，輔以刮杓刮取袋內粉末，然無
    論依何種方式分離，包裝袋內均有極微量之第一級毒品海洛
    因殘留，業經法務部調查局93年3 月19日調科壹字第093001
    13060 號函釋在案，此為本院職務上已知之事實，足認前開
    空包裝袋1 只內含極微量第一級毒品海洛因殘留而無法析離
    ，海洛因與包裝袋應整體視為毒品，依毒品危害防制條例第
    18條第1 項前段規定，不論屬於犯人與否，均沒收銷燬之，
    再鑑驗耗損之毒品因已滅失，自無庸宣告沒收銷燬，併予敘
    明。
六、據上論斷：依刑事訴訟法第299 條第1 項前段、第273 條之
    1 第1 項前段，毒品危害防制條例第10條第1 項、第2 項、
    第18條第1 項前段，刑法第2 條第1 項、第11條、修正前 (
    下同)刑法第51條第5 款、第41條第2 項、第38條第1 項第1
    款，判決如主文。
七、如不服本判決，應自判決送達之翌日起10日內，向本院提出
    上訴狀。
本案經檢察官甲○○到庭執行職務。
中    華    民    國     95     年    9    月    29   日
                    刑事第五庭  法  官  張金柱
以上正本證明與原本無異。
如不服本判決，應於收受送達後10日內向本院提出上訴書狀。
（須附繕本）
中    華    民    國    95    年     10    月    5    日
                                書記官  蘇  豫
附錄本案論罪科刑之法條
毒品危害防制條例第10條施用第一級毒品者，處六月以上五年以
下有期徒刑。
施用第二級毒品者，處三年以下有期徒刑。
┌──────────────────────────────────────────────────┐
│附表：新舊法比較表                                                                                  │
├──────┬─────────────┬─────────────┬───────┬───────┤
│  相關變更  │行為時法（下稱舊法）之內容│裁判時法（下稱新法）之內容│比  較  理  由│說  明        │
├──────┼─────────────┼─────────────┼───────┼───────┤
│定執行刑之比│宣告多數有期徒刑者，於各刑│宣告多數有期徒刑者，於各刑│依修正前刑法規│依修正前刑法51│
│較          │中之最長期以上，各刑合併之│中之最長期以上，各刑合併之│定，定執行刑最│條第5 款，對被│
│            │刑期以下定其刑期。但不得逾│刑期以下定其刑期。但不得逾│長不得逾20年。│告較有利，應依│
│            │30年。                    │20年。                    │而依修正後刑法│舊法。        │
│            │                          │                          │定執行刑最長不│              │
│            │                          │                          │得逾30年。    │              │
├──────┼─────────────┼─────────────┼───────┼───────┤
│【沒收部分】│左列之物沒收之            │下列之物沒收之：          │修正後刑法第38│該條第1項 第2 │
│修正前刑法第│ ：                       │一、違禁物。              │條沒收之規定，│款之規定，並未│
│38條、現行刑│一、違禁物。              │二、供犯罪所用或犯罪預備之│雖已將其中第1 │修正，對被告而│
│法第38條    │二、供犯罪所用或犯罪預備之│    物。                  │項第3 款，增列│言，並無有利或│
│            │    物。                  │三、因犯罪所生或所得之物。│「犯罪所生之物│不利之情形，自│
│            │三、因犯罪所得之物。      │前項第一款之物，不問屬於犯│」，亦在沒收之│不生新舊法比較│
│            │前項第一款之物，不問屬於犯│罪行為人與否，沒收之。    │列，並將該條有│之問題，上開扣│
│            │人與否，沒收之。          │第一項第二款、第三款之物，│關「犯人」之用│案物仍應逕依修│
│            │第一項第二款、第三款之物，│以屬於犯罪行為人者為限，  │語，修正為「犯│正前之刑法第38│
│            │以屬於犯人者為限，得沒收之│得沒收之。但有特別規定者，│罪行為人」，然│條第1 項第2 款│
│            │ 。但有特別規定者，依其規 │依其規定。                │該條第1 項第2 │規定沒收。    │
│            │ 定                       │                          │款之規定，並未│              │
│            │ 。                       │                          │修正。        │              │
└──────┴─────────────┴─────────────┴───────┴───────┘


司法院資訊處製作；財團法人民間司法改革基金會備份。
